臺灣花蓮地方法院民事判決　　　　　　　　　　 九十年度親字第二四號
　　原　　　　告　　甲○○
　　被　　　　告　　乙○○
　　兼法定代理人　　丙○○
右當事人間請求否認子女事件，本院判決如左：
    主      文
確認被告乙○○（女，民國○○○年○月○○日生，國民身分證統一編號：Ｚ000
000000號）非原告甲○○與被告丙○○之婚生子女。
訴訟費用由被告負擔。
    事      實
甲、原告方面：
  一、聲明：如主文所示。
  二、陳述：原告與被告丙○○原是夫妻關係，丙○○於八十年六月初即離家出走，
      未履行同居義務，嗣原告訴請離婚，於八十四年十月九日經臺灣臺北地方法院
      判准離婚並確定，惟丙○○於婚姻關係存續中，另與第三人有性關係，而產下
      一女即被告乙○○，原告於九十年五月二十四日因辦理退休及健保之需，請領
      戶籍謄本時，見謄本記事欄記載乙○○為其次女，始知悉上情，爰於法定期間
      依法提起否認之訴，請求判如訴之聲明，另對血緣鑑定結果無意見。
  三、證據：提出戶籍謄本二件、臺灣臺北地方法院八十四年度婚字第二八０號民事
      判決、確定證明書、出生登記申請書等影本各一件為證。
乙、被告乙○○方面：
  一、聲明及陳述：被告之父母為楊慶和、丙○○，被告無兄弟姊妹，從小即與父母
      同住，其未曾見過庭上之原告甲○○，對血緣鑑定結果無意見。
  二、證據：（無）。
丙、被告兼法定代理人丙○○方面：
  一、聲明及陳述：乙○○非被告與原告之婚生子女，被告在與原告結婚後一年即離
      家，離家後未曾返家，乙○○為被告與現任配偶楊慶和所生，對血緣鑑定結果
      無意見。
  二、證據：聲請訊問證人楊慶和。
丁、本院依職權囑託法務部調查局鑑定兩造之血緣關係。
    理      由
一、原告主張與被告丙○○原為夫妻關係，惟丙○○於婚姻關係存續中與第三人發生
    性關係，產下一女即被告乙○○，原告於九十年五月二十四日請領戶籍謄本時始
    知悉此情，爰訴請確認乙○○非其與丙○○之婚生子女，被告乙○○則稱其父母
    為楊慶和、丙○○，被告丙○○稱乙○○為其與現任配偶楊慶和所生。
二、原告主張其於六十二年九月八日與被告丙○○結婚，丙○○於八十年六月初離家
    出走，嗣原告訴請離婚獲勝訴判決，於八十六年五月七日判決確定，惟被告於婚
    姻關係存續中，早與第三人有性關係，而於八十一年三月十七日產下被告乙○○
    一節，業據其提出戶籍謄本二件、臺灣臺北地方法院八十四年度婚字第二八０號
    民事判決、確定證明書、出生登記申請書等影本各一件為證，被告丙○○亦自認
    上情，被告乙○○則稱其父為楊慶和而非原告，其未曾見過原告等情。經查證人
    楊慶和證稱：「我與丙○○在八十八年結婚，我們是在七十九年時在臺北開始交
    往，那時我們當清潔工，後來有和她發生性關係，生下乙○○，乙○○在板橋青
    杏園婦產科診所出生，出生後我和丙○○到中山區戶政事務所辦出生登記，承辦
    人員說因為丙○○還未離婚，所以小孩父親一定要登記為甲○○的名字。」等語
    （見本院九十年十一月十五日言詞辯論筆錄）。再經本院囑託法務部調查局鑑定
    兩造血緣結果，依據遺傳法則，被告乙○○之血型及ＳＴＲ  ｖＷＡ、ＦＧＡ、
    ＴＨ０１、Ｄ７Ｓ８２０、Ｄ１８Ｓ５１、Ｄ２Ｓ１３３８等型別與原告甲○○
    之各項相對應型別均矛盾，因認甲○○不可能為乙○○之生父。乙○○之血型及
    各項ＤＮＡ  ＳＴＲ式型別與楊慶和相對應型別均無矛盾，經計算其ＣＰＩ值為
    0000000以上，因認楊慶和極可能（機率百分之九十九點九九以上）為乙○○之生父，有該局九十年十二月三十一日（９０）陸（四）字第九０一三四三
    六四號鑑定通知書一紙在卷可參。綜上事證，堪認被告乙○○確非被告丙○○自
    原告受胎所生之女，原告之主張堪信為真實。
三、按民法第一千零六十三條第一項推定之婚生子女，如夫妻之一方能證明妻非自夫
    受胎者，得於知悉子女出生之日起，一年內提起否認之訴，同條第二項定有明文
    。按被告乙○○雖係八十一年三月十七日出生，有戶籍謄本在卷可參，惟原告稱
    係於九十年五月二十四日，因辦理退休及健保之需請領戶籍謄本時發現謄本記事
    欄記載乙○○為其次女，始知悉上情。經查原告確於九十年五月二十四日申請戶
    籍謄本，謄本中原告欄位之記事欄中記載「原名：陳建華。民國六十二年九月八
    日與丙○○結婚，八十六年五月七日與陳丙○○離婚，八十六年八月九日申登。
    八十七年十一月十一日已接通報次女乙○○民國○○○年○月○○日出生。．．
    ．．．。」，有原告全戶戶籍謄本一件可證，該戶籍謄本內有丙○○寄居之記載
    ，但無乙○○設籍紀錄，足見乙○○始終未設籍於原告住所。再依原告所提出之
    乙○○出生登記申請書，申請人為丙○○，申請日期為八十七年十一月七日，申
    請設籍地為臺北市○○區○○里○鄰○○○路十九巷四十五號，其申請日期與原
    告戶籍謄本記事欄所載通報日期八十七年十一月十一日相隔僅四日，且申請之設
    籍地為丙○○及證人楊慶和現住地，凡此皆可說明戶政機關係於接獲丙○○申請
    後始通報原告所屬之大安區戶政事務所，並於原告記事欄內註記，而非根據原告
    之通報加以註記。參以被告丙○○所言，其八十年離家後即未返家與原告同住，
    而原告係於八十三年先訴請丙○○履行同居，獲勝訴判決後，再於八十四年以丙○○惡意遺棄為由訴請離婚，丙○○於離婚之訴中並未到庭答辯（參見卷附之臺
    灣臺北地方法院八十四年度婚字第二八０號判決書），可見原告於起訴時當不知
    丙○○早與楊慶和同居且於八十一年三月十七日生下乙○○之事，否則其儘可一
    開始即以通姦為由訴請離婚，殊無迂迴先訴請履行同居再請求離婚之必要。尤其
    被告於九十年五月二十四日請領戶籍謄本後，當日旋即具狀向臺灣臺北地方法院
    提起否認子女之訴，益證其先前確不知有乙○○其人其事。綜上，堪認原告係於
    九十年五月二十四日始知悉乙○○出生之事，其於同日具狀向臺灣臺北地方法院
    提起本件之訴，顯未逾一年之除斥期間，且其主張堪信為真實，所請合於法律規
    定，應予准許。
四、據上論結，原告之訴為有理由，依民事訴訟法第八十五條第一項前段、第七十八
    條，判決如主文。
中　　　華　　　民　　　國　　九十一　　年　　　二　　　月　　　八　　　日
                              臺灣花蓮地方法院家事法庭
                                  法  　官　陳　文　通
右正本證明與原本無異。
如對本判決不服，應於送達後二十日內，向本院提出上訴狀（應抄附繕本）。
　　　　　　　　　　　 　　　　　 法院書記官
中　　　華　　　民　　　國　　九十一　　年　　　二　　　月　　　八　　　日
